臺灣板橋地方法院民事判決　　　　　　　　　　　　　九十三年度訴字第六九三號
　　原　　　告　戊○○民國七.
　　　　　　　　丙○○民國八.
　　右二人共同
　　法定代理人　丁○○
　　　　　　　　乙○○
　　原　　　告　丁○○
　　被　　　告　甲○○
右當事人間因侵權行為損害賠償事件，經刑事庭移送前來（九十二年度交附民字第一
○八號裁定），本院於民國九十三年六月十日言詞辯論終結，判決如左：
    主    文
被告應給付原告丁○○新台幣壹拾陸萬陸仟柒佰壹拾壹元、給付原告戊○○新台幣壹
拾萬零肆佰壹拾捌元、給付原告丙○○新台幣玖萬壹仟貳佰捌拾陸元，及均自民國
九十三年四月二十六日起至清償日止，按年息百分之五計算之利息。
原告其餘之訴駁回。
訴訟費用由被告負擔十分之三，餘由原告負擔。
    事實及理由
甲、程序方面：
一、原告丁○○起訴後，追加其未成年子女即原告戊○○、丙○○為共同原告，因請
    求之基礎事實同一，且原告丁○○本起訴請求之金額即已將原告戊○○、丙○○
    之請求列入，故不甚礙被告之防禦及訴訟終結；另原告丁○○、丙○○嗣追加看
    護費之請求，此亦請求之基礎事實同一，合於民事訴訟法第二百五十五條第一項
    但書第二款、第七款規定，應予准予。
二、本件被告未於言詞辯論期日到場，核無民事訴訟法第三百八十六條各款所列情形
    ，爰依原告聲請，由其一造辯論而為判決。
乙、實體方面：
一、本件原告起訴主張：被告於民國（下同）九十年十二月九日下午三時許，駕駛車
    牌號碼九Ｆ—一００七號自用小客車，沿臺北縣板橋市○○路往土城市方向行駛
    ，途經信義路一百五十巷口時，明知汽車（含機車）行駛至交岔路口，其行進應
    遵守燈光號誌之指示；及行車速度，依標誌或標線規定，無標誌或標線之規定，
    在市區道路，時速不得超過五十公里；又汽車行駛時，應注意車前狀況，並隨時
    採取必要之安全措施。且依當時是晴天、有日間自然光線、視距良好，為乾燥、
    無缺陷、無障礙物之柏油路面，其意識清楚，並無不能注意之情事，於行經前開
    交岔路口時，適有原告丁○○騎乘車牌號碼ＱＶＣ—二七０號輕型機車附載其未
    成年子女即原告丙○○、戊○○，自其右側之信義路一百五十巷駛出，欲左轉信
    義路往板橋市方向行駛時，被告竟未遵守燈光號誌之指示，闖越紅燈，且以超越
    限速五十公里之速度行駛，並疏未注意車前狀況，致其自用小客車車頭撞及原告
    丁○○所騎乘之輕型機車左側，致原告丁○○、丙○○及戊○○三人均人車倒地
    ，原告丁○○受有左骨盆、髖臼骨折及左腳擦傷，原告丙○○受有左脛腓開放性
    骨折，原告戊○○受有左脛腓開放性骨折、臉部裂傷之傷害。被告刑事部分，經
    鈞院以九十二年度交簡上字第一四號刑事第二審判決確定在案。原告丁○○、戊○○、丙○○因被告前開不法侵害之行為，分別受有如下之損害，爰依侵權行為
    法律關係，請求被告賠償：
    (一)原告丁○○部分：1.住院醫療費用新台幣（下同）三千五百十九元。2.看護費
      七千六百元。3.因傷不能工作計三個月，計受有不能工作之損失七萬二千元。
      4.後續在家調養費用五萬元。5.原告丁○○身體受有左骨盆、髖臼骨折及左腳
      擦傷，精神上自有相當痛苦，爰請求精神慰撫金請求十五萬元。
    (二)原告戊○○部分：1.住院醫療費用八千零五十三元。2.看護費五千七百元。3.
      後續在家調養費用五萬元。4.原告戊○○受有左脛腓開放性骨折、臉部裂傷之
      傷害，迄今仍有跛腳情形，所受精神痛苦甚鉅，爰請求精神慰撫金十五萬元。
    (三)原告丙○○部分：1.住院醫療費用一萬一千五百三十七元。2.看護費一萬三千
      三百元。3.後續在家調養費用五萬元。4.原告丙○○受有左脛腓開放性骨折，
      精神上因此受有痛苦，爰請求精神慰撫金十五萬元。
    原告爰聲明請求：被告應給付原告丁○○二十八萬三千一百十九元、給付原告戊○○二十一萬三千七百五十三元、給付原告丙○○二十二萬四千八百三十七元，
    及均自起訴狀繕本送達翌日（即民國九十三年四月二十六日）起按年息百分之五
    計算之法定遲延利息。另被告則未於言詞辯論期日到場，亦未提出準備書狀作何
    聲明或陳述。
二、原告主張之前開被告因過失而不法侵害原告丁○○、戊○○、丙○○，致原告丁○○、戊○○、丙○○身體分別受有前揭傷勢事實，被告已於相當時期受合法之
    通知，而未於言詞辯論期日到場，亦未提出準備書狀爭執，依民事訴訟法第二百
    八十條第三項前段、第一項之規定，視同自認，且本件車禍確係因被告闖越紅燈
    及超速所致，亦經檢察官於偵查中及本院刑事庭第一審調查時分別函送臺灣省臺
    北縣區車輛行車事故鑑定委員會及臺灣省車輛行車事故覆議鑑定委員會鑑定認定
    在案有該會九十一年七月二十九日北鑑字第九一０七四一號及九十二年七月二十
    九日府覆議字第九二一０六九七號函各一份附於刑事卷內可按。而被告過失傷害
    之刑事責任部分，業經本院九十二年度交簡上字第一四號刑事第二審判處確定有
    期徒刑五月確定，上開事實，自堪信為真實。按因故意或過失，不法侵害他人之
    權利者，負損害賠償責任，民法第一百八十四條第一項前段定有明文，則原告丁○○、戊○○、丙○○請求被告負侵權行為損害賠償責任，洵屬正當。
三、按不法侵害他人之身體或健康者，對於被害人因此喪失或減少勞動能力或增加生
    活上之需要時，應負損害賠償責任。又不法侵害他人之身體、健康、名譽、自由
    、信用、隱私、貞操，或不法侵害其他人格法益而情節重大者，被害人雖非財產
    上之損害，亦得請求賠償相當之金額。民法第一百九十三條第一項、第一百九十
    五條第一項前段分別定有明文。玆就原告丁○○、戊○○、丙○○所請求各項損
    害，是否有理，分述如次：
  (一)原告丁○○部分：
    1.原告丁○○主張其支出住院醫療費用三千五百十九元及看護費七千六百元，已
      據其提出單據七張及看護費繳費證明單一紙為證。惟其請求醫療費用部分，所
      提七紙單據總金額經計算結果應為三千四百九十九元，非如原告丁○○所主張
      之三千五百十九元，且其中一張單據為放射科影印收費單二百五十元，非屬必
      要費用；又其中關於證明書費用合計四百六十元，亦非屬必要費用，均應予以
      扣除。因其住院期間為九十年十二月九日至同年月十五日出院，且依其所受傷
      勢（詳見原告丁○○之亞東醫院診斷證明書），衡情於住院期間當有僱請看護
      之必要，故其請求住院期間內之自九十年十二月十日起至同年月十四日止支出
      之看護費五千七百元損害，乃為正當。是原告丁○○得請求之醫療費用為二千
      七百八十九元及看護費七千六百元，合計一萬零三百八十九元。逾此範圍之請
      求，則非有據。
    2.原告丁○○主張因傷不能工作計三個月，計受有不能工作之損失七萬二千元部
      分，經查，依其所提之亞東醫院診斷證明書，醫師處置意見欄記載須休養兩個
      月，故應認原告丁○○因傷不能工作之期間為二個月，而依原告丁○○所提之
      員工薪資調查表，其每月為二萬四千元，故原告丁○○因傷不能工作之損失計
      四萬八千元。
    3.至於原告丁○○主張後續在家調養費用五萬元部分，其就該支出後續在家調養
      養費用之必要性未能舉證以實其說，該部分之請求，尚難准許。
    4.原告丁○○請求精神慰撫金部分，本院審酌原告丁○○學歷高中肄業、經營托
      兒所、名下有不動產及自用小客車（除為原告丁○○所陳明於卷外，並有財產
      資料附卷可憑），及其身體所受傷勢非屬輕微，精神上自有相當痛苦；被告專
      科畢業、名下無財產、職業「工」（見被告之警訊筆錄）等一切情狀，認原告
      丁○○請求精神慰撫金請求十五萬元，尚屬允當，應予准許。
    5.以上合計二十萬八千三百八十九元。
  (二)原告戊○○部分：
    1.原告戊○○主張住院醫療費用八千零五十三元及看護費五千七百元之損害部分
      ，已據其提出醫療費用單據十二張及看護費用繳款證明一紙為憑。惟其請求醫
      療費用部分，所提十二紙單據總金額經計算結果應為八千零三十三元，非如其
      所主張之八千零五十三元，且其中一張單據為放射科影印收費單二百五十元，
      非屬必要費用；又其中關於證明書費用合計四百六十元，亦非屬必要費用，均
      應予以扣除。因其住院期間為九十年十二月九日至同年月十五日出院，且依其
      所受傷勢（詳見原告戊○○之亞東醫院診斷證明書），衡情於住院期間當有僱
      請看護之必要，故其請求住院期間內之自九十年十二月十一日起至同年月十四
      日止支出之看護費損害五千七百元，乃為正當。是原告戊○○得請求之醫療費
      用為七千三百二十三元及看護費五千七百元，合計一萬三千零二十三元。逾此
      範圍之請求，則非有據。
    2.至於原告戊○○主張後續在家調養費用五萬元部分，其就該支出後續在家調養
      養費用之必要性未能舉證以實其說，該部分之請求，尚難准許。
    3.原告戊○○請求精神慰撫金部分，本院審酌原告戊○○目前尚就讀高中，因本
      件車禍受有左脛腓開放性骨折、臉部裂傷之傷害，對於一正值青春之少女而言
      ，精神上自受有相當之痛苦，且迄今行走時仍有些微跛腳情形（見本院九十三
      六月十日言詞辯論筆錄），及被告之經濟能力、學歷、財產狀況（見同上）等
      一切情狀，認原告戊○○請求精神慰撫金十五萬元，應屬允適。
    4.以上合計十六萬三千零二十三元。
  (三)原告丙○○部分：
    1.原告丙○○主張住院醫療費用一萬一千五百三十七元之損害部分，已據其提出
      醫療費用單據十七張為憑。惟所提十七紙單據總金額經計算結果應為一萬一千
      四百九十七元，非如其所主張之一萬一千五百三十七元，且其中一張單據為放
      射科影印收費單二百五十元，非屬必要費用；又其中關於證明書費用合計四百
      四十元，亦非屬必要費用，均應予以扣除，應扣除後，原告丙○○得請求之醫
      療費用為一萬零八百零七元。
    2.原告丙○○請求看護費一萬三千三百元部分─
      按因親屬受傷，而由親屬代為照顧被上訴人之起居，固係基於親情，但親屬看
      護所付出之勞力，並非不能評價為金錢，只因兩者身分關係密切而免除支付義
      務，使種親屬基於身分關係之恩惠，自不能加惠於加害人即上訴人。故由親屬
      看護時，雖無現實看護費之支付，但應衡量及比照僱用職業護士看護情形，認
      被害人即被上訴人受有相當於看護費之損害，得向上訴人請求賠償，乃現今實
      務上所採之見解亦界符合公平正義原則，最高法院著有八十八年台上字第一八
      二七號裁判要旨供參。本件原告丙○○其住院期間為九十年十二月九日至同年
      月十五日出院，且依其所受傷勢（詳見原告丙○○之亞東醫院診斷證明書），
      衡情於住院期間當有僱請看護之必要，雖係由原告丙○○之母親乙○○親自看
      護（見本院九十三年六月十日言詞辯論筆錄），惟揆諸前開意旨所揭，仍應認
      為原告丙○○受有相當於看護費之損害。而比照上開原告丁○○、戊○○所提
      之皖美看護企業社出具看護繳費證明書，每日看護費之收費標準為一千九百元
      ，故其請求住院期間自九十年十二月九日起至同年月十五日止計七天之看護費
      損害一萬三千三百元，乃屬正當。
    3.至於原告丙○○主張後續在家調養費用五萬元部分，其就該支出後續在家調養
      養費用之必要性未能舉證以實其說，該部分之請求，尚難准許。
    4.原告丙○○請求精神慰撫金部分，本院審酌原告丙○○就讀國小，因本件車禍
      致身體受有左脛腓開放性骨折之傷害，其精神上自受有相當之痛苦，惟已復原
      良好，並未留下後遺症（見本院九十三年六月十日言詞辯論筆錄）及被告之經
      濟能力、學歷、財產狀況（見同上）等一切情狀，認原告丙○○請求精神慰撫
      金九萬元，應屬允適。
    5.以上合計十一萬四千一百零七元。
四、惟按損害之發生或擴大，被害人與有過失者，法院得減輕賠償金額，或免除之。
    前項之規定，於被害人之代理人或使用人與有過失者，準用之。民法第二百十七
    條第一項、第三項定有明文。經查，本件交通事故發生時之應適用之九十年五月
    三十日修正公布之道路交通安全規則第八十八條第二款規定：「機器腳踏車附載
    人員或物品，應依左列規定：…二機器腳踏車在駕駛人後設有固定座位者，得附
    載一人。」依該規定，機器腳踏車後座僅得附載一人，惟本件原告丁○○騎乘機
    車竟同時附載原告戊○○、丙○○二人，違反前揭道路交通安全規則規定，致其
    損害「擴大」，依民法第二百十七條第一項規定，原告丁○○乃與有過失；另原
    告戊○○、丙○○因其等法定代理人即原告丁○○與有過失，依同法第二百十七
    條第三項準用第一項規定，原告戊○○、丙○○亦為與有過失。本院審酌本件交
    通事故之發生及損害情形，認原告丁○○、戊○○、丙○○過失之比例為五分之
    一，被告過失比例為五分之四。則依此，原告丁○○、戊○○、丙○○得請求被
    告賠償之金額分別為十六萬六千七百十一元、十三萬零四百十八元、九萬一千二
    百八十六元（元以下均四捨五入）。
五、從而，原告丁○○、戊○○、丙○○基於侵權行為法律關係，分別請求被告賠償
    十六萬六千七百十一元、十三萬零四百十八元、九萬一千二百八十六元，及均自
    起訴狀繕本送達翌日即九十三年四月二十六日起至清償日止，按年息百分之五計
    算之法定遲延利息，為有理由，應予准許，逾此範圍之請求，則非有據，應予駁
    回。
六、本案事證已臻明確，原告其餘主張陳述及所提之證據，經審酌後認於本判決結果
    不生影響，爰不一一贅述，附此敘明。
七、結論：本件原告之訴，為一部有理由，一部無理由，並依民事訴訟法第七十九條
    但書，判決如主文。
中　　　華　　　民　　　國　　九十三　　年　　　六　　　月　　二十四　　日
                                臺灣板橋地方法院民事第一庭
                                    法  官  陳翠琪
右為正本，係照原本作成。
如對本判決上訴，須於判決送達後廿日內向本院提出上訴狀
中　　　華　　　民　　　國　　九十三　　年　　　六　　　月　　二十八　　日
                                    書記官  蔡亦鈞
